臺灣高等法院刑事判決
109年度上訴字第377號
上  訴  人  
即  被  告  王孝和（原名王健豪）



選任辯護人  陳宏銘律師
上列上訴人即被告因違反毒品危害防制條例等案件，不服臺灣基
隆地方法院108年度訴字第441號，中華民國108年11月5日第一審
判決（起訴案號：臺灣基隆地方檢察署108年度偵字第1719號）
，提起上訴，本院判決如下：
    主  文
上訴駁回。
    事實及理由
壹、證據能力方面
一、按被告以外之人於審判外之言詞或書面陳述，除法律有規定
    者外，不得作為證據，刑事訴訟法第159條第1項固定有明文
    ；惟被告以外之人於審判外之陳述，雖不符同法第159條之1
    至第159條之4之規定，而經當事人於審判程序同意作為證據
    ，法院審酌該言詞陳述或書面陳述作成時之情況，認為適當
    者，亦得為證據；當事人、代理人或辯護人於法院調查證據
    時，知有同法第159條第1項不得為證據之情形，而未於言詞
    辯論終結前聲明異議者，視為有前項之同意，此據同法第15
    9條之5規定甚明。經查，本件判決所引用之被告以外之人於
    審判外之陳述，固均屬傳聞證據，惟上訴人即被告王孝和及
    其辯護人雖知上開證據為傳聞證據，但均未爭執其證據能力
    ，且迄至言詞辯論終結前亦未再聲明異議（本院卷第142至1
    44頁）；而公訴檢察官亦對證據能力表示無意見（同上卷頁
    ）。本院審酌上開證據資料製作時之情況，尚查無違法不當
    及證明力明顯過低之瑕疵，亦認為以之作為證據應屬適當，
    爰逕依刑事訴訟法第159條之5規定，認前揭證據資料均例外
    有證據能力。
二、本判決所引用之其餘文書證據及證物，並無證據證明係公務
    員違背法定程序所取得，亦無顯有不可信之情況，且經本院
    於審理期日合法調查，該等證據自得作為本案裁判之資料。
貳、實體方面
一、本案經本院審理結果，認第一審以被告係犯毒品危害防制條
    例第4條第2項之販賣第二級毒品罪、藥事法第83條第1項之
    轉讓禁藥罪（共2罪），就販賣第二級毒品罪部分，依毒品
    危害防制條例第17條第2項自白規定、刑法第59條規定遞減
    其刑後，分別就販賣第二級毒品罪部分，判處被告有期徒刑
    1年10月；就轉讓禁藥部分，均判處被告有期徒刑4月，且定
    其應執行有期徒刑6月；並諭知如原判決主文欄第2項所示之
    沒收暨追徵。經核認事用法、量刑、沒收暨追徵均無不當，
    應予維持，並引用第一審判決書記載之事實、證據及理由（
    如附件）。另補充如下：本件證據尚有被告於本院審理時之
    認罪陳述（本院卷第145頁）、臺灣基隆地方檢察署檢察官1
    08年度偵字第337號緩起訴處分書（該案被告為本案毒品買
    家秦子洋；見本院卷第129至132頁）。
二、被告上訴意旨略以：
　㈠被告於偵審中對於本案犯行均坦承不諱，完全配合調查，被
    告實係因誤交損友而一時誤觸法網，現已深感懊悔，保證日
    後絕不再犯。又被告目前有正當工作，均有將薪資拿回家裡
    補貼家用，以照顧父母，且自民國94至107年度間，考績核
    定至少有9次為甲等，其餘亦為乙等，表現堪稱良好，又於9
    7至102年度間，亦榮獲許多嘉獎與記功，對機關、國家社會
    之功績不可謂不大。被告雖涉犯販賣第二級毒品給秦子洋1
    次及轉讓禁藥給枋瀚森2次，然秦子洋、枋瀚森兩人係友人
    ，而被告轉讓禁藥給枋瀚森，僅係為彌補前一日即107年10
    月4日因被告販毒給秦子洋，導致秦子洋及枋瀚森被警察查
    獲之損失而已，故事實上被告並非轉讓禁藥給毫不相干之人
    士。綜上，基於比例原則與刑罰相當原則，應從輕量刑與定
    應執行刑。
　㈡被告素行良好，在此之前並無任何刑事前科紀錄，如今已深
    感悔悟，亦重返工作。被告願意接受任何附條件之緩刑，故
    實具有暫不執行為適當之情形。被告於原審業已請求宣告緩
    刑，然原審竟未詳細說明未能給予被告緩刑之理由，實有判
    決不備理由之重大違法。　　
三、然依下列說明，被告上訴理由均不足採：　　
　㈠按量刑係法院就繫屬個案犯罪之整體評價，為事實審法院得
    依職權自由裁量之事項，故量刑判斷當否之準據，應就判決
    之整體觀察為綜合考量，不可摭拾其中片段，遽予評斷，苟
    已以行為人之責任為基礎，並斟酌刑法第57條各款所列情狀
    ，在法定刑度內，酌量科刑，無偏執一端，致明顯失出失入
    情形，即不得任意指摘為違法（最高法院108年度台上字第2
    294號判決意旨參照）。次按數罪併罰之定應執行刑，乃對
    犯罪行為人人格及所犯各罪間的整體關係之總檢視，屬為裁
    判之法院得依職權自由裁量之事項，苟其定應執行之刑時，
    並不違反刑法第51條各款所定之方法或範圍（即法律之外部
    性界限），且無明顯違背公平、比例原則或整體法律秩序之
    理念（即法律之內部性界限），即不得任意指為違法或不當
    （最高法院108年度台上字第3749號判決意旨參照）。本院
    審酌原審就被告之犯罪情節及科刑部分之量刑基礎，已於原
    判決理由欄內具體說明：審酌被告知悉第二級毒品甲基安非
    他命戕害他人身心健康甚鉅，竟販賣予他人而藉以牟利，又
    轉讓禁藥甲基安非他命2次，戕害國民身心健康及危害社會
    治安，兼衡被告之行為手段、被告之智識程度、經濟狀況、
    生活狀況，及犯後坦認犯行之態度等一切情狀，酌情分別量
    處前開罪刑等旨，顯已斟酌刑法第57條各款事由而為刑之量
    定，係以行為人責任為基礎，兼顧被告有利與不利之科刑資
    料，既未逾越法定範圍，亦無違背公平正義之精神，客觀上
    不生量刑畸重或有所失入之裁量權濫用，核與罪刑相當原則
    無悖，自不得再任意指摘或摭拾其中之片段而指稱原判決量
    刑有所不當或違法。況被告所犯之販賣第二級毒品罪法定最
    低本刑為有期徒刑7年，經依毒品危害防制條例第17條第2項
    自白規定及刑法第59條規定遞減其刑後，得宣告之法定最低
    度刑為有期徒刑1年9月，而原審就其販賣第二級毒品罪僅量
    處有期徒刑1年10月，已幾近於法定最低度刑，對被告已甚
    為寬厚。又原判決就被告轉讓禁藥部分，係具體審酌整體犯
    罪過程之各罪，自各行為彼此間之關聯性以觀，其所犯各罪
    之犯罪時間、行為侵害之法益、各罪對法益侵害之加重效應
    ，以及罪數所反應行為人人格及犯罪傾向等情狀為整體評價
    ，始在各刑中之最長期（即4月）以上，各刑合併之刑期（
    即8月）以下之範圍，定其應執行之刑為有期徒刑6月，業已
    合宜縮減其合併之刑期，而給予寬厚之刑罰折扣，難認有逾
    越法律規定範圍，或濫用裁量權限之違法情形。是原審量刑
    及定刑結果，縱仍與被告主觀上之期待有所落差，仍難遽指
    原審量刑及定刑有何不當或違法。因此，被告上訴意旨徒執
    上揭二㈠所示情詞，指摘原審量刑過重及定執行刑有所不當
    云云，自非足取。
　㈡再按受2年以下有期徒刑、拘役或罰金之宣告，而有刑法第74
    條第1項所列2款情形之一，認以暫不執行為適當者，得宣告
    2年以上5年以下之緩刑，刑法第74條第1項固定有明文。惟
    宣告緩刑，除應具備刑法第74條所定條件外，法院應就被告
    有無再犯之虞，能否由於刑罰之宣告而策其自新，及有無可
    認為暫不執行刑罰為適當之情形等因素而為判斷，屬實體法
    上賦予法院得依職權裁量之事項（最高法院107年度台上字
    第4923號判決意旨參照）。至是否宣告緩刑本為事實審法院
    自由裁量之權限，縱未宣告緩刑，亦不能指為違法（最高法
    院109年度台上字第778號判決意旨參照）。經查，原判決雖
    未宣告被告緩刑，且未予說明，然此既為原審自由裁量之權
    限，難認有何違法。又被告前於98年間、101年間即有各因
    持有毒品、施用毒品案件，而分別經法院判處罪刑及送觀察
    勒戒後由檢察官不起訴處分之前科紀錄；嗣被告迄至108年
    間，仍有因施用毒品案件，而再經送觀察勒戒後由檢察官不
    起訴處分之情形，此有本院被告前案紀錄表在卷可按。足見
    被告耽溺毒品甚深，難認素行良好；而被告除己身長期接觸
    毒品外，復無視法律嚴厲禁制，進而為本件販賣毒品及轉讓
    禁藥之犯行，以其所犯情節而論，自具相當惡性，亦徵其有
    再犯之高度可能。職是之故，若未對被告執行適當刑罰，實
    無法裨益其之再社會化，難期預防及矯正之成效，自不宜宣
    告緩刑。是被告上訴意旨徒執上揭二㈡所示情詞，指摘原判
    決未說明何以不宣告緩刑有所違誤，且請求本院宣告緩刑云
    云，均無足取。
四、綜上所述，被告上訴理由指摘原審量刑及定刑過重，且請求
    宣告緩刑云云，俱非可採，故其上訴為無理由，應予駁回。
據上論斷，應依刑事訴訟法第373條、第368條，判決如主文。
本案經檢察官蕭擁溱提起公訴，被告提起上訴後，由檢察官李豫
雙到庭執行職務。
中　　華　　民　　國　　109 　年　　3 　　月　　31　　日
　　　　　　　　　刑事第十五庭  審判長法　官  劉興浪
　　　　　　　　　　　　　　　　　    法　官  古瑞君
　　　　　　　　　　　　　　　　　    法　官  陳信旗
以上正本證明與原本無異。
如不服本判決，應於收受送達後20日內向本院提出上訴書狀，其
未敘述上訴之理由者並得於提起上訴後20日內向本院補提理由書
（均須按他造當事人之人數附繕本）「切勿逕送上級法院」。
                                      書記官  董佳貞
中　　華　　民　　國　　109 　年　　3 　　月　　31　　日
附錄本案論罪科刑法條全文：
毒品危害防制條例第4條：
製造、運輸、販賣第一級毒品者，處死刑或無期徒刑；處無
期徒刑者，得併科新臺幣二千萬元以下罰金。
製造、運輸、販賣第二級毒品者，處無期徒刑或七年以上有
期徒刑，得併科新臺幣一千萬元以下罰金。
製造、運輸、販賣第三級毒品者，處七年以上有期徒刑，得
併科新臺幣七百萬元以下罰金。
製造、運輸、販賣第四級毒品者，處五年以上十二年以下有
期徒刑，得併科新臺幣三百萬元以下罰金。
製造、運輸、販賣專供製造或施用毒品之器具者，處一年以
上七年以下有期徒刑，得併科新臺幣一百萬元以下罰金。
前五項之未遂犯罰之。
藥事法第83條：
明知為偽藥或禁藥，而販賣、供應、調劑、運送、寄藏、牙
保、轉讓或意圖販賣而陳列者，處七年以下有期徒刑，得併
科新臺幣五千萬元以下罰金。
犯前項之罪，因而致人於死者，處七年以上有期徒刑，得併
科新臺幣一億元以下罰金；致重傷者，處三年以上十二年以
下有期徒刑，得併科新臺幣七千五百萬元以下罰金。
因過失犯第一項之罪者，處二年以下有期徒刑、拘役或科新
臺幣五百萬元以下罰金。
第一項之未遂犯罰之。
.......................................................
（附件）　　　
臺灣基隆地方法院刑事判決　　　　　　　108年度訴字第441號
公　訴　人　臺灣基隆地方檢察署檢察官
被　　　告　王健豪　
                    
                   
                   
                   
選任辯護人　陳宏銘律師
上列被告因毒品危害防制條例等案件，經檢察官提起公訴（108
年度偵字第1719號），本院判決如下：
    主  文
王健豪犯販賣第二級毒品罪，處有期徒刑壹年拾月；犯轉讓禁藥
罪，共貳罪，各處有期徒刑肆月。得易服社會勞動之刑部分，應
執行有期徒刑陸月。
未扣案之販賣毒品所得現金新臺幣貳仟伍佰元沒收，於全部或一
部不能沒收或不宜執行沒收時，追徵其價額。扣案行動電話壹支
（內含○○○○○○○○○○號SIM卡壹張），沒收之。
    事  實
一、王健豪知甲基安非他命係毒品危害防制條例所定之第二級毒
    品，亦知甲基安非他命經中央衛生主管機關衛生福利部公告
    列為禁藥管理，屬藥事法第22條第1項第1款所規範之禁藥，
    均不得非法販賣、轉讓、持有，竟各基於販賣第甲基安非他
    命以營利之犯意及轉讓禁藥甲基安非他命之犯意，且均以行
    動電話1支（內含門號0000000000）作為聯繫工具，而為下
    列犯行：
　㈠於民國107年10月4日21時許，在基隆市○○火車站後站，以新
    臺幣（下同）2,500元之代價，販賣甲基安非他命1公克予秦
    子洋。
　㈡於107年9月1日某時、107年10月5日15時30分許，在基隆市○○
    火車站之辦公室內，分別無償轉讓重量不詳，少許之甲基安
    非他命予枋瀚森各1次。
　　嗣經警於107年3月13日，在基隆市○○區○○街000號4樓之4王
    健豪住處搜索查獲，並扣得行動電話1支（內含○○○○○○○○○○
    號SIM卡壹張）。
    理  由
壹、程序部分
　　本案據以認定被告王健豪犯罪之供述證據，公訴人、被告及
    辯護人在本院審理時均未爭執其證據能力，本院審認該等證
    據之作成並無違法、不當或顯不可信之情況；而非供述證據
    亦非公務員違背法定程序所取得，依刑事訴訟法第158條之4
    反面解釋、第159條至第159條之5 之規定，均有證據能力，
    合先敘明。
貳、實體部分
一、認定事實之理由：
  ㈠上揭犯罪事實，業據被告於偵訊及審理時均坦承不諱，核與
    證人秦子洋、枋瀚森分別於警詢之證述大致相符，並有行動
    電話1支（內含○○○○○○○○○○號SIM卡壹張）扣案可佐，堪認被
    告之任意性自白與事實相符，可以採信。
　㈡查販賣甲基安非他命係政府嚴予查緝之違法行為，且毒品可
    任意分裝或增減其分量，而每次買賣之價量，亦隨時隨雙方
    關係之深淺、當時之資力、需求程度及對行情之認知等因素
    ，機動的調整，因之販賣之利得，除經坦承犯行，或帳冊價
    量均記載明確外，委難查得實情，是縱未確切查得販賣賺取
    之實際差價，但除別有事證，足認係按同一價格轉讓，確未
    牟利之情形外，尚難執此認非法販賣之事證有所不足，致知
    過坦承者難辭重典，飾詞否認者反得逞僥倖，而失情理之平
    ；且甲基安非他命之價格不低，且取得不易，凡為販賣之不
    法行為者，苟無利可圖，應無甘冒重典，平白無端義務為該
    買賣之工作，是其販入之價格必較售出之價格低廉，而有從
    中賺取買賣差價牟利之意圖及事實，亦屬符合論理法則，且
    不違背社會通常經驗之合理判斷。查被告於偵查及審理時自
    白其以2500元為代價販售1公克安非他命予秦子洋，則被告
    藉販售甲基安非他命以從中牟利之意圖，至為明確。
　㈢綜上，本案事證已臻明確，被告犯行均堪認定，應依法論科
    。
二、論罪科刑：
  ㈠論罪：
　  核被告於事實欄一㈠所為，係犯毒品危害防制條例第4條第2
    項之販賣第二級毒品罪，其販賣前持有第二級毒品甲基安非
    他命之低度行為，為其販賣之高度行為所吸收，不另論罪。
    被告於事實欄一㈡所為，均係犯藥事法第83條第1項之轉讓禁
    藥罪，共2罪。被告前開所犯3罪，犯意各別，行為互殊，應
    分論併罰。
　㈡刑之減輕：
　⒈被告於偵查及審判中均自白販賣第二級毒品犯行，就被告所
    犯販賣第二級毒品罪部分，應依毒品危害防制條例第17條第
    2項之規定，減輕其刑。
　⒉刑法第59條之規定，犯罪之情狀顯可憫恕，認科以最低度刑
    仍嫌過重者，得酌量減輕其刑，同法第57條規定，科刑時應
    審酌一切情狀，為科刑重輕之標準，於裁判上酌減其刑時，
    應就犯罪一切情狀（包括刑法第57條所列舉之10款事項），
    予以全盤考量，審酌其犯罪有無可憫恕之事由，以為判斷。
    故適用第59條酌量減輕其刑時，並不排除第57條所列舉10款
    事由之審酌，惟其程度應達於確可憫恕，始可予以酌減。又
    按同為販賣第二級毒品之人，其原因動機不一，犯罪情節未
    必盡同，或有大盤毒梟者，亦有中、小盤之分，甚或僅止於
    吸毒者友儕間為求互通有無之有償轉讓者亦有之，其販賣行
    為所造成危害社會之程度自屬有異，法律科處此類犯罪，所
    設販賣第二級毒品之法定最低本刑卻同為「7年以上有期徒
    刑」，其法定刑不可謂不重。於此情形，倘依其情狀處以較
    輕之刑即足以懲儆，並可達防衛社會之目的者，自非不可依
    客觀之犯行與主觀之惡性二者加以考量其情狀，是否有可憫
    恕之處，適用刑法第59條之規定酌量減輕其刑，期使個案裁
    判之量刑，能斟酌至當，符合比例原則。查被告就本案販賣
    第二級毒品之價量不多，對象亦僅1人，應屬賺取微利之交
    易型態，對社會造成之危害尚無從與販賣毒品之大盤、中盤
    相提並論，對社會之危害尚非甚鉅，被告於偵、審中坦白認
    罪，態度良好，經依毒品危害防制條例第17條第2項規定，
    減輕其刑後，其法定最低本刑仍達有期徒刑3年6月，就本案
    情形尚屬過苛，本院認被告此部分犯罪情狀在客觀上尚足以
    引起一般人之同情，情堪憫恕，爰依刑法第59條規定酌減其
    刑。
　⒊被告所犯販賣第二級毒品罪，同時有毒品危害防制條例第17
    條第2項、刑法第59條之減刑事由，爰依法遞減之。
　⒋爰審酌被告知悉第二級毒品甲基安非他命戕害他人身心健康
    甚鉅，竟販賣予他人而藉以牟利，又轉讓禁藥甲基安非他命
    2次，戕害國民身心健康及危害社會治安，兼衡被告之行為
    手段、被告之智識程度、經濟狀況、生活狀況，及犯後坦認
    犯行之態度等一切情狀，就被告所犯各罪，分別量處如主文
    所示之刑，就所處易服社會勞動之刑部分（即轉讓禁藥罪部
    分），並具體審酌整體犯罪過程之各罪，自各行為彼此間之
    關聯性以觀，其所犯各罪之犯罪時間、行為侵害之法益、各
    罪對法益侵害之加重效應，及罪數所反應行為人人格及犯罪
    傾向等情狀為整體評價，裁定其應執行之刑。
　㈢沒收:
　⒈被告販賣甲基安非他命所得之2500元，屬被告之犯罪所得，
    且未據扣案，應依刑法第38條之1第1項前段、第3項規定，
    宣告沒收，且於全部或一部不能沒收或不宜執行沒收時，追
    徵其價額。起訴書誤載為：應沒收扣案所得1000元，尚有誤
    會。
　⒉扣案行動電話壹支（內含○○○○○○○○○○號SIM卡壹張），係被告
    所有，並係供被告於本案販賣及轉讓甲基安非他命所用之物
    ，已據被告於本院陳述在卷（見本院卷第62頁），屬犯罪所
    用之物，應各依毒品危害防制條例第19條第1項、刑法第38
    條第2項規定，諭知沒收。
　⒊扣案液態甲基安非他命1瓶，經送驗結果，雖檢出甲基安非他
    命成分，惟警方係於108年3月13日搜索被告住處時，方扣得
    上開甲基安非他命，距被告本案3次犯行時點，已分別達5、
    6月之久，況被告於本院陳稱：扣案甲基安非他命、吸食器1
    組、玻璃球4顆、吸食管6組、分裝袋1包、注射針筒3支等物
    係供其施用毒品所用，磅秤1臺係向他人購入毒品秤重之用
    等語（見本院卷第62頁），則並無證據證明扣案甲基安非他
    命係被告本案各次犯行所剩餘之物，即與本案犯行無關，上
    開其他物品亦非供本案各次犯行所用之物，即不得於本案宣
    告沒收銷燬或沒收，應於被告所犯施用毒品案件，予以沒收
    銷燬或沒收，或由檢察官另行聲請單獨宣告沒收。
據上論斷，應依刑事訴訟法第299條第1項前段，判決如主文。
本案經檢察官蕭擁溱提起公訴，檢察官黃耀賢到庭執行職務。
中　　華　　民　　國　 108　　年　　11　　月　　5 　　日
                  刑事第四庭   審判長法  官  陳志祥
                                     法  官  鄭富容
                                     法　官　簡志龍